臺灣臺中地方法院民事判決　　　　　100年度簡上字第118號
上　訴　人　蕭聰輝
訴訟代理人　陳文慧律師
被上訴人　　陳彥誌
訴訟代理人　陳武璋律師
上列當事人間請求損害賠償事件，上訴人對於中華民國100年3月
4日本院99年度中簡字第2951號第一審判決提起上訴，本院於民
國100年10月14日言詞辯論終結，判決如下：
    主  文
上訴駁回。
第二審訴訟費用由上訴人負擔。
    事實及理由
一、被上訴人（即原審原告）起訴主張：
（一）上訴人（即原審被告）與被上訴人之配偶即證人陳素真為
      舊識，並明知陳素真為有配偶之人，竟於民國98年12月2
      日起至13日間，先後二次在臺中市○○區○○路五段80號
      之巴里島汽車旅館、彰化縣員林鎮之不詳汽車旅館內發生
      通姦行為二次，經被上訴人察覺有異，陳素真始於98年12
      月15日承認上情，故依民法第184條第1項、第195條第1項
      、第3項之規定，請求上訴人賠償精神慰撫金新臺幣（下
      同）30萬元等語。並聲明：上訴人應給付被上訴人30萬元
      ，及自起訴狀繕本送達上訴人翌日起至清償日止，按週年
      利率5%計算之利息。
（二）另於上訴審補稱：本件係上訴人主動與陳素真聯絡，且依
      被上訴人所提電話通聯紀錄，上訴人與陳素真於98年10月
      14日以後即有電話通話紀錄，上訴人亦自承於98年10月23
      日與陳素真於泡沫紅茶店見面，可見上訴人稱與陳素真於
      98年11月後始聯絡云云並非事實。而上訴人確與陳素真發
      生二次通姦行為，依電話通聯紀錄於98年12月2日之13時
      31分、13時46分、14時18分、15時30分、15時46分、16
      時33分上訴人與陳素真有密切電話通聯，於16時33分後即
      未有聯絡，亦見上訴人與陳素真於98年12月2日下午密切
      聯絡後，於16時33分後發生通姦行為。雖上訴人稱其有上
      網回答問題云云，仍無法舉證證明其不在場通姦，況網路
      回答亦非必限本人或本人在電腦前始可回答，故無從證明
      上訴人不在場，未有通姦行為。且倘上訴人與陳素真未有
      通姦，以被上訴人之經濟條件，何必冒傷害婚姻、名譽之
      痛苦代價提出本訴。
二、上訴人方面：
（一）上訴人於原審抗辯：否認與陳素真有通姦二次之行為，陳
      素真為其十餘年前之女友，於陳素真93年間結婚後，即未
      與其聯絡，直到98年10月間，陳素真打電話至上訴人住處
      詢問手機電話，提及其所經營之服飾店欲設計招牌，雙方
      才在臺中市○○路之某家泡沫紅茶店與陳素真見面，一開
      始係閒話家常，後來才提到設計服飾店招牌之事宜。後來
      被上訴人在98年12月間打電話陳稱陳素真與其通姦事實，
      但經上訴人否認，之後只有陳素真打電話給上訴人，上訴
      人很少接電話，再之後即未與陳素真聯絡。
（二）另於上訴審補稱：
   1、上訴人於82年間偶識陳素真，於同年12月間分手後，十餘
      年未再聯絡。因上訴人近年始自中國返台，任職鄰長，於
      98年間八八水災後全心投入公益，兼任彰化縣高鐵自救會
      會長，亦組織生存遊戲團體，並在Yahoo奇摩網路知識版
      中登錄有專門網誌，回答相關生存遊戲之問題。陳素真片
      面自媒體上得知上訴人相關報導，暗懷計謀，藉詞請上訴
      人幫忙設計為由，先致電上訴人家中詢問上訴人手機號碼
      及聯絡方式，約98年11月間與上訴人取得聯絡。初始陳素
      真僅與上訴人談論公事，惟陳素真私自將上訴人設計圖原
      稿取走，及開始一再陳述其婚姻家庭生活後，上訴人即不
      願再與陳素真見面。依陳素真於98年12月4日14時41分及
      17時2分，同年月8日8時15分等多次傳真出貨單與法式養
      生饅頭出貨單等表格予上訴人，足見98年12月2日至13日
      間上訴人與陳素真並無聯絡見面，否則陳素真自可親自於
      見面時交付上開文件即可。另上訴人於Yahoo奇摩網路知
      識版中連續於12月2日間每日均於家中上網回答網友問題
      ，隨後有友人何啟明於下午時間至上訴人家中聊天，隨後
      同往永春路「大帥車廠」與一群友人喝酒、聊天、唱卡拉
      OK，在在證明上訴人於本件證人所稱通姦時間確實有不在
      場證明。
   2、陳素真與被上訴人間婚姻生活應由其等自行負責，詎陳素
      真圖謀離婚卻牽扯無辜上訴人，上訴人除拒接陳素真及被
      上訴人近百通電話輪番疲勞轟炸外，被上訴人多次日夜至
      上訴人家門外叫囂、踹門，致上訴人精神損害，罹患中度
      精神障礙，上訴人實為被上訴人與陳素真家庭糾紛無辜受
      害者。被上訴人僅以陳素真所述為憑，無任何書信、簡訊
      、網誌網路資訊，亦無汽車旅館之投宿發票，出入錄影帶
      等資料，逕認陳素真所述其與上訴人有通姦事實之人格遭
      貶低之推論，實無法認定被上訴人已盡其舉證責任。遑論
      ，上訴人自98年12月1日至12月31日之電話通聯紀錄、
      Yahoo奇摩網路知識版中網路問題回答記錄及上訴人之電
      腦IP所在，足證上訴人未與陳素真於系爭通姦時間有電話
      聯絡約會，反係在家中回答網路問題，隨後與友人至他友
      人家中飲酒聊天之不在場證明，不能僅憑被上訴人片面懷
      疑認定上訴人與陳素真有不苟行為。
   3、否認有使用陳素真之電話或借用陳素真名義申辦電話，陳
      素真所述與上訴人交遊時間、地點，甚至申辦電話等情，
      皆與上訴人無關。
三、本件原審對於被上訴人之請求，為一部勝訴判決，判命上訴
    人應給付被上訴人25萬元，及自99年10月12日起至清償日止
    ，按週年利率5%計算之利息，並依職權宣告假執行；且駁回
    被上訴人其他部分請求。上訴人不服，提起上訴，求為判決
    ：(一)原判決不利於上訴人部分廢棄。(二)上開廢棄部分，被上
    訴人於第一審之起訴及假執行之聲明皆駁回。被上訴人則求
    為判決：駁回上訴。
四、兩造不爭執之事項：
（一）被上訴人與證人陳素真於93年1月15日結婚，於本事件發
      生時間婚姻關係存續中。
（二）上訴人於本事件發生時間知悉證人陳素真為有配偶之人。
五、本院之判斷：
    本件被上訴人請求上訴人賠償因上訴人與陳素真通姦行為所
    致精神上損害賠償，上訴人則以伊未與陳素真發生通姦行為
    置辯，則本件應審究者厥為：上訴人有無於98年12月2日起
    至13日間，先後二次與證人陳素真發生通姦行為？經查：
（一）證人陳素真於原審結證稱：「（問：有無在98年12月2日
      到13日之間跟被告《即上訴人，下稱上訴人》發生通姦行
      為？）有。是在12月2日的下午大約4、5點以後，在巴黎
      （里）島汽車旅館發生一次，第二次是大約在一個禮拜左
      右在彰化縣員林鎮的某家汽車旅館，我忘記汽車旅館的名
      字，也有發生一次，是我打電話給上訴人，上訴人到我家
      來接我，兩次都是一樣，有時上訴人會問我有沒有空，如
      果我有空上訴人就會來載我。」等語（見原審卷第43頁背
      面）。又於本院結證稱：「（問：於98年12月2日有無與
      上訴人見面？於何時？經過情形如何？是否有到汽車旅館
      ？於當日何時？哪一家？停留多久？有無發生性關係？經
      過為何？）當天我們有見面，當時上訴人於下午一點多打
      電話給我，上訴人來家裡接我，但我牙齒痛，他先載我去
      看醫生，處理時間約二個小時，之後上訴人問我是否要休
      息，我跟上訴人說我們去休息會有問題產生，上訴人說不
      會，上訴人帶我去臺中市巴里島汽車旅館我們進去休息，
      上訴人叫我躺在床上休息，上訴人問我是否可以躺在旁邊
      嗎，還說什麼事情都不會發生，之後上訴人就親了我，之
      後就發生了性行為，在汽車旅館的時間約一個半小時，之
      後上訴人就送我回家。……晚上不到6點半回家。（問：
      於該次發生性關係後，有無再發生？幾次？於何時何地？
      停留多久？經過為何？）另一次性行為是在員林，在哪家
      汽車旅館我不記得，都是上訴人打電話給我的，那次在汽
      車旅館停留的時間比較久，我記得上訴人有再向汽車旅館
      加買一個小時。」等語（見本院100年6月27日準備程序筆
      錄）。由證人上開證述可知上訴人於98年12月2日起至13
      日間，先後二次與證人陳素真發生通姦行為之事實，堪予
      認定。
（二）上訴人雖抗辯稱陳素真與被上訴人間因婚姻生活出問題，
      陳素真圖謀離婚卻牽扯無辜上訴人，且依陳素真於98年
      12月4日14時41分及17時2分，同年月8日8時15分等多次傳
      真出貨單與法式養生饅頭出貨單等表格資料，足見98年12
      月2日至13日間上訴人與陳素真並未見面云云。但查：
   1、證人陳素真證稱於98年12月2日下午前往位於臺中市○○
      路之慶美牙科診所就診，經本院依職權調閱證人陳素真於
      該診所就醫之病歷資料，確與陳素真證稱於12月2日前往
      牙醫診所就診之事實相符，有該診所病歷在卷可證。
   2、證人陳素真於本院另略證稱：約16年前認識上訴人，認識
      半年後交往，交往半年後就分手。嗣於98年10月中旬左右
      ，上訴人有到證人開的服飾店找伊，但伊不在，上訴人有
      留下一張名片…，伊於二、三天後打電話給上訴人，之後
      有相約見面。98年12月間上訴人所使用之電話為00000000
      00，這支電話是上訴人請伊以伊名義去辦理，…申請該支
      電話跟伊0000000000的電話可以網內互打免付費，上訴人
      另壹支電話為0000000000等語（見本院100年6月27日準備
      程序筆錄）。查證人確於所稱與上訴人再度取得聯絡後之
      98年11月4日申請亞太門號0000000000號行動電話，有亞
      太行動資料查詢1份在卷可證，由上開行動電話申請時點
      可佐證證人陳素真所述與事實相符。又互核證人陳素真使
      用之電話通聯資料可證，於98年10月14日起至98年11月5
      日止，陳素真與上訴人所有之門號0000000000號行動電話
      有密切之聯絡，自98年11月6日起至98年12月15日止，陳
      素真所使用之門號0000000000行動電話則與其新申辦之門
      號0000000000號行動電話密切聯絡，有電話通聯紀錄附於
      原審卷可證（見原審卷第11-20頁）。查門號0000000000
      、0000000000號行動電話均為證人陳素真所有，若非其中
      一支電話供他人使用，何須於短時間內互為密切之聯絡？
      又上訴人使用之門號0000000000號行動電話於98年11月5
      日即陳素真申請門號0000000000號行動電話前，曾密切與
      陳素真聯絡，卻自98年11月6日門號0000000000號行動電
      話申請後，全無聯絡紀錄，迄至98年12月16日本事件案發
      後始聯絡一次？是由上開通聯紀錄，足證證人陳素真所述
      屬實。況且上訴人於原審陳稱：「（問：對於台灣大哥大
      的通聯紀錄，有何意見？）電話是我的沒有錯，但是如果
      要聯絡事情的話，就會頻繁聯絡。」等語（見原審卷第41
      頁），益證證人陳素真上開所述申請門號0000000000號行
      動電話供上訴人使用乙節，堪信為真實。
   3、再核證人陳素真之通聯紀錄可知，於98年12月2日證人陳
      素真與上訴人分別於13時31分、13時46分、14時18分、15
      時30分、15時46分、16時33分均有聯絡，當日嗣後即無聯
      絡紀錄，上開通聯紀錄核與證人陳素真上開所證於98年12
      月2日與上訴人聯絡時間、看診時間相符。又陳素真與上
      訴人於16時33分聯絡後，即無聯絡紀錄，益證陳素真所證
      其二人於聯絡後即前往汽車旅館，並停留約一個半小時，
      回到家為下午6點多等情之時序均相符。上訴人雖提出其
      於同日16時29分上網資料以證明其不在場云云。但查上訴
      人於16時33分仍以電話與陳素真聯絡，足證於16時33分前
      上訴人與陳素真二人尚未會面，則上訴人於16時29分在家
      上網之事實，與證人陳素真所為證述內容及上開通聯資料
      均無杆格，是尚無法以該上網資料證明陳素真證稱上訴人
      於16時33分後與其前往汽車旅館之事實為不實。另上訴人
      請求本院依職權調閱「上訴人自98年12月1日起至同年12
      月31日止之電話通聯紀錄及yahoo奇摩網路知識版中之網
      路問題回答紀錄並調查上訴人之電腦IP所在」，但查上開
      資料上訴人得以自行提出卻未提出，且與其於100年5月27
      日所提上訴補充事實理由狀載稱：「其於98年12月2日在
      家中回答網友有關問，隨後，有朋友何啟明於下午時間到
      上訴人家中聊天，隨後兩人並同前往永春東路唱卡拉OK」
      等語不符；況依上開說明，上訴人上開舉證並無法證明證
      人陳素真所述不實，則上開證據已無調查必要。
（三）次查，上訴人於原審陳稱：「（問：陳素真與被上訴人於
      93 年結婚之後，你有無再跟陳素真有過任何的聯絡？）
      沒有，直到98年12月的時候才有聯絡。（問：當時聯絡是
      何意思？）是陳素真打電話到我家問我的電話，說她要設
      計她服飾店的招牌，是因為這樣才聯絡。…（問：98年12
      月之後，你們有無見過面？）98年10月份的時候在崇德路
      的泡沫紅茶店有與陳素真見過面…中間也有見過幾次面…
      」等語（見原審卷第40頁背面）。核上訴人所述，其對於
      有無與陳素真聯絡、見面等情之陳述前後不一，有避重就
      輕之嫌。況且上訴人若僅因設計服飾店招牌乙事而需要聯
      絡陳素真，顯無自98年10月14日起至98年12月15日止連續
      聯絡2個月，且一日多達十通之通聯紀錄均有違常情。
（四）再者，證人陳素真雖為原告之配偶，但其既為被告之前女
      友，雙方事隔多年復而聯絡，且於短時間內多次、密集聯
      絡，並相約於泡沫紅茶店見面等情形，均足證上訴人與陳
      素真間並無任何仇隙，陳素真實無刻意捏造上開證詞故意
      誣陷上訴人之動機及必要，更何況與他人相姦之行為乃違
      背婚姻之不當行為，若率而承認自己與他人有通姦之行為
      ，易將招致親友及他人貶抑其人格，甚至婚姻、家庭破碎
      ，證人陳素真亦無為此而為不利於上訴人之證詞之必要。
      而證人陳素真與被上訴人亦於本事件事發後，在99年10月
      15日辦理兩願離婚登記，有戶籍謄本1份在卷可稽。又查
      被上訴人於98年投資財產高達5,900,950元，反觀上訴人
      則僅有汽車一部，有兩造稅務電子閘門財產調件明細在卷
      可參，則以被上訴人之經濟條件，亦無須干冒傷害婚姻、
      名譽之代價提出本訴。
（五）綜上事證，足證證人陳素真證述上訴人於98年12月2日起
      至13日間，先後二次與證人陳素真發生通姦行為等語屬實
      ，堪予採信。
（六）按婚姻係以夫妻之共同生活為其目的，配偶應互相協力保
      持其共同生活之圓滿安全及幸福，而夫妻互守誠實，係確
      保其共同生活之圓滿安全之必要條件，通姦足以破壞夫妻
      間之共同生活而非法之所許，對於配偶之他方應構成共同
      侵權行為。按「不法侵害他人之身體、健康、名譽、自由
      、信用、隱私、貞操，或不法侵害其他人格法益而情節重
      大者，被害人雖非財產上之損害，亦得請求賠償相當之金
      額。其名譽被侵害者，並得請求回復名譽之適當處分。」
      「前二項規定，於不法侵害他人基於父、母、子、女或配
      偶關係之身分法益而情節重大者，準用之。」，民法第
      195條第1項、第3項定有明文。本件上訴人明知陳素真為
      有配偶之人，且於陳素真婚姻存續中連續二次與陳素真通
      姦，自係不法侵害被上訴人基於婚姻關係而享有之夫妻身
      分法益，令其精神上感受莫大痛苦，自屬情節重大，則被
      上訴人自得據民法第195條第3項準用同條第1項規定，請
      求上訴人賠償非財產上損害之慰撫金，洵屬有據。
（七）查被上訴人大學二年級肄業，曾從事刷卡機安裝工作至今
      約8至9年，每月收入約7至8萬之間；上訴人為光華高工畢
      業，從事室內設計工作達20餘年，曾於98年八八水災之後
      ，投入公益活動，並擔任臺中市東區富台里第六鄰鄰長、
      高鐵彰化站自救會會長、及林佩涵議員之顧問等職，目前
      並無工作，亦無收入等情，業經兩造於原審陳明在卷（見
      原審卷第56頁背面），原審審酌兩造所受教育程度、經驗
      、工作情形及收入、財產（詳如稅務電子閘門財產調件明
      細表）等經濟狀況、社會身分、地位及被上訴人所受精神
      痛苦之程度等一切情況，認被上訴人請求精神慰撫金25萬
      元，應屬適當。
六、綜上，原審認被上訴人基於損害賠償之法律關係，請求上訴
    人給付25萬元，及自99年10月12日起至清償日止，按週年利
    率百分之5計算之利息，為有理由，而為被上訴人勝訴之判
    決，並依職權宣告假執行，於法並無不合。上訴意旨指摘原
    判決此部分不當，聲明廢棄改判，為無理由，應予駁回。
七、本件事證已臻明確，兩造其餘攻擊防禦方法及所舉證據，經
    審酌結果，與本件判決結論均無影響，爰不一一論述，附此
    敘明。
八、據上論結，本件上訴為無理由。依民事訴訟法第436條之1第
    3項、第449條第1項、第78條，判決如主文。
中    華    民    國    100   年    10    月    21    日
                  民事第一庭  審判長法  官  劉長宜
                                    法  官  林學晴
                                    法  官  周玉蘭
正本係照原本作成。
不得上訴。
中    華    民    國    100   年    10    月    21    日
                                    書記官  董美惠